台灣高等法院高雄分院民事判決　九十一年度再字第三○號
　　　再審原告　　辛○○
　　　　　　　　　己○○
　　　　　　　　　庚○○
　　　再審被告　　乙○○
　　　　　　　　　丙○○
　　　　　　　　　戊○○
　　　　　　　　　壬○○
　　　　　　　　　丁○○
　　　　　　　　　甲　○
右當事人間請求損害賠償事件，再審原告對於中華民國九十一年二月五日本院九十年
度上易字第二五０號第二審確定判決提起再審之訴，本院判決如左：
      主　　文
再審之訴駁回。
再審訴訟費用由再審原告連帶負擔。
      事實及理由
一、再審之訴顯無再審理由者，得不經言詞辯論，以判決駁回之，民事訴訟法第五百
　　零二條第二項定有明文。
二、再審原告主張：再審被告於前訴訟程序第一審法院起訴聲明求為判決再審原告應
    連帶給付再審被告乙○○、丙○○、戊○○、壬○○、丁○○、甲○新台幣（下
    同）各三十萬元，則法院判決自不得超出再審被告每人各請求三十萬元之範圍，
    惟原確定判決審酌精神慰撫金之結果，認再審被告每人以各請求三十五萬元為適
    當云云，顯逾再審被告起訴聲明每人各請求三十萬元之範圍，違反訴外裁判禁止
    之規定；又前訴訟程序第一審判決理由載明：「‧‧‧原告（指再審被告）各請
    求三十萬元尚嫌過高，應予核減為各八萬元，方屬公允」云云，即審酌各情節，
    認再審原告應賠償再審被告各八萬元之精神慰撫金，而僅再審原告對該第一審判
    決提出上訴，則第二審法院自不得認定較第一審法院為高之慰撫金額，造成再審
    原告更不利之結果，惟原確判決理由竟以：「‧‧‧應以各請求三十五萬元為適
    當」云云，並以此計算再審原告應負之賠償責任，顯已違反上訴「不利益變更禁
    止原則」，是原確定判決有民事訴訟法第四百九十六條第一項第一款「適用法規
    顯有錯誤」之再審理由云云。
二、本件再審被告於前訴訟程序第一審法院起訴聲明係求為判決再審原告應連帶給付
    再審被告各三十萬元本息，及其起訴狀事實理由欄已表明其每人請求之精神慰撫
    金各為五十萬元，惟因其已領得強制汽車責任保險理賠金一百二十萬元，應予扣
    除，即每人扣除二十萬元，再審被告每人自得對再審原告請求連帶給付三十萬元
    等語。顯見再審被告於前訴訟程序第一審法院起訴時，即主張其每人得請求之精
    神慰撫金各為五十萬元，並以該金額扣除其每人已領取之強制汽車責任保險金各
    二十萬元後，聲明請求再審原告應連帶給付再審被告各三十萬元。查原確定判決
    斟酌兩造身分、教育程度、經濟狀況及再審被告精神上所受之創痛等情，以再審
    被告各請求之精神慰撫金五十萬元，顯屬過高，認應以各請求三十五萬元為適當
    ，並以被害人吳馮花未靠邊行走，就本件侵權行為事件之發生，應負過失比例為
    十分之二，肇事之再審原告辛○○應負過失比例為十分之八，適用過失相抵法則
    ，認再審被告各得請求再審原告連帶賠償金額為二十八萬元，惟應扣除再審被告
    各已領得之汽車強制責任保險理賠金二十萬元，因認再審被告請求再審原告連帶
    給付之金額，於八萬元本息之範圍內，應予准許，故而維持原第一審法院關於上
    開應准許部分所為再審原告敗訴之判決及其假執行之宣告，並未訴外裁判，自無
    適用法規顯有錯誤可言。又原第一審法院以被害人於損害之發生應負十分之二之
    過失責任，再審原告應負十分之八之過失責任，認再審被告各請求三十萬元尚嫌
    過高，予以核減為各八萬元，其判決理由就核減之內容包括扣除汽車強制責任保
    險理賠金部分，略未詳述，尚有未當，惟就上開應准許部分判決再審被告勝訴，
    核無不合，故原第二審法院予以維持，並無違反不利益變更禁止之原則，再審原
    告執此主張原確定判決適用法規顯有錯誤云云，亦有未合。
三、綜上，本件再審之訴核與民事訴訟法第四百九十六條第一項第一款所定再審事由
　　不符。從而，再審原告提起本件再審之訴，顯無再審理由，不應准許，爰不經言
　　詞辯論而以判決駁回之。
四、據上論結，本件再審之訴顯無理由，爰依民事訴訟法第五百零二條第二項、第八
    十五條第二項，判決如主文。
中　　　華　　　民　　　國　　九十一　　年　　　五　　　月　　三十一　　日
                                      臺灣高等法院高雄分院民事第三庭
~B1審判長法官　張國彬
~B2法　　　官　鄭月霞
~B3法　　　官　徐文祥
右為正本係照原本作成。
不得上訴。
中　　　華　　　民　　　國　　九十一　　年　　　五　　　月　　三十一　　日
~B法院書記官　黃一秋
                                                                        Ｑ
